最高法院刑事判決　　　　　　一○○年度台上字第一七七六號
上　訴　人　湯謹賓
　　　　　　陳文政
　　　　　　廖云宏
上 列一 人
選任辯護人　楊水柱律師
上　訴　人　盧建翔　男民國○○年○月○日生
　　　　　　　　　　身分證統一編號：Ml0000000l
　　　　　　　　　　住台灣省南投縣南投市○○街65之2號
選任辯護人　楊四海律師
上　訴　人　沈遠吉　男民國○○年○月○○日生
　　　　　　　　　　身分證統一編號：Ml00000000
　　　　　　　　　　住台灣省南投縣草屯鎮○○路1188號7樓
　　　　　　　　　　之2
選任辯護人　張瓊文律師
上列上訴人等因違反槍砲彈藥刀械管制條例案件，不服台灣高等
法院高雄分院中華民國九十八年十月三十日第二審更審判決（九
十八年度上更(一)字第七二號，起訴案號：台灣屏東地方法院檢察
署九十六年度偵字第二六六九、三六三五號），提起上訴，本院
判決如下：
    主  文
原判決關於陳文政、廖云宏、盧建翔、沈遠吉部分撤銷，發回台
灣高等法院高雄分院。
其他上訴駁回。
    理  由
一、撤銷發回（陳文政、廖云宏、盧建翔、沈遠吉）部分
本件原判決撤銷第一審判決，改判論處上訴人廖云宏、陳文政共
同未經許可持有可發射子彈具有殺傷力之槍枝，又幫助未經許可
販賣可發射子彈具有殺傷力之槍枝，未遂；上訴人沈遠吉、盧建
翔幫助未經許可販賣可發射子彈具有殺傷力槍枝，未遂（沈遠吉
為累犯）各罪刑。關於幫助未經許可販賣可發射子彈具有殺傷力
槍枝，未遂部分並均予減刑，固非無見。
惟查：（一）、槍砲彈藥刀械管制條例第八條第一項未經許可販
賣可發射金屬或子彈具有殺傷力之槍枝罪，其法定本刑為無期徒
刑或五年以上有期徒刑，併科新台幣一千萬元以下罰金。又刑法
第三十條第二項規定幫助犯之處罰，得按正犯之刑減輕之，而有
期徒刑減輕者，減輕其刑至二分之一，同法第六十六條前段規定
甚明，原判決論處廖云宏、陳文政、沈遠吉、盧建翔幫助未經許
可販賣可發射子彈具有殺傷力之槍枝，未遂罪，量處有期徒刑，
併科罰金，於理由欄除以幫助犯為惟一減輕原因外，並未就未遂
犯部分列為減輕其刑之原因，沈遠吉部分更依累犯之規定加重其
刑，並先加後減之，乃竟就有期徒刑部分，量處廖云宏、陳文政
、盧建翔各一年五月，沈遠吉一年六月，顯逾法律減輕其刑至二
分之一之範圍，適用法律自有違誤。（二）、原判決理由先敘述
：陳文政、廖云宏於警詢就沈遠吉、盧建翔是否知情及參與幫助
販賣具有殺傷力槍枝未遂部分之陳述，雖係審判外之陳述，但其
於警詢陳述與審判中陳述不相符合，經審酌陳文政、廖云宏於警
詢係出於自由意志陳述，無違反法定障礙事由期間不得詢問及禁
止夜間詢問之規定，詢問時已踐行告知義務，且陳文政、廖云宏
均未爭執警詢係出於不正方法或筆錄記載與陳述內容不符，於審
判中亦未具體說明彼等在警詢關於沈遠吉、盧建翔之陳述如何非
真意而有不可信之情況，彼等於審判中陳述之可信性即屬可疑，
其警詢陳述即具有特別可信之特別情況，且無從以其他證據代替
，為證明犯罪事實存否所必要，依刑事訴訟法第一百五十九條之
二規定，自得為證據等語。顯已認陳文政、廖云宏於警詢時就沈
遠吉、盧建翔二人犯罪部分之陳述，具有證據能力，而否定彼等
於審判中陳述之可信性。然嗣又引用陳文政、廖云宏二人於第一
審或原審前審審理中陳述為沈遠吉、盧建翔論罪之依據（見原判
決第六、七、十、十一頁），理由之敘述前後矛盾。又陳文政選
任辯護人於原審否認湯謹賓於警詢之陳述有證據能力（見原審卷
一第一一六頁），原判決採用湯謹賓於警詢之陳述為陳文政論罪
之依據（見原判決第八頁），但未說明湯謹賓於警詢之陳述何以
具有證據能力，亦嫌理由不備。以上或為上訴意旨所指摘，或為
本院得依職權調查之事項，應認原判決關於陳文政、廖云宏、盧
建翔、沈遠吉部分，仍有撤銷發回更審之原因。
二、上訴駁回（湯謹賓）部分
（一）、販賣槍枝既遂部分
按刑事訴訟法第三百七十七條規定，上訴於第三審法院，非以判
決違背法令為理由，不得為之。是提起第三審上訴，應以原判決
違背法令為理由，係屬法定要件。如果上訴理由書狀並未依據卷
內訴訟資料，具體指摘原判決不適用何種法則或如何適用不當，
或所指摘原判決違法情事，顯與法律規定得為第三審上訴理由之
違法情形，不相適合時，均應認其上訴為違背法律上之程式，予
以駁回。本件上訴人湯謹賓上訴意旨略以：未經許可販賣可發射
子彈具有殺傷力之改造槍枝，買賣雙方是否就槍枝價金確有合意
，此為重要之構成要件，湯謹賓於第一審僅稱口頭上有說大概一
支新台幣（下同）六萬元，但沒有拿到錢；於原審前審稱：陳文
政、廖云宏只是口頭上問我一支槍市面上要賣多少，我是隨意口
頭講而已等語；陳文政亦證稱：我們只是看看而已，就購買和價
金均沒有合意、亦無出價或殺價等語。可知湯謹賓僅交付手槍予
陳文政再轉交欲購買手槍之廖云宏檢視，湯謹賓所稱六萬元乃槍
枝一般市價供參考，尚須待廖云宏等檢視後再商定，嗣後廖云宏
則以槍枝故障而不了了之。從而，三人間並無達成交易合意，僅
在議價階段，尚未著手，而槍砲彈藥刀械管制條例並不處罰預備
犯，湯謹賓此部分行為自不構成犯罪，原判決未詳審酌上開部分
，並說明何以不採，逕認係販賣既遂，有判決不備理由之違誤云
云。惟查原判決依憑湯謹賓於警詢、偵查及第一審之自白，證人
廖云宏、陳文政於第一審之證言，卷附內政部警政署刑事警察局
槍彈鑑定書及民國九十七年四月二十四日刑鑑字第○九七○○三
三七九四號函，扣案如原判決附表（下稱附表）一編號1、2所示
改造手槍二把等證據，資以認定湯謹賓有原判決事實欄一所記載
之犯罪事實，因而撤銷第一審之科刑判決，改判論處湯謹賓未經
許可販賣可發射子彈具有殺傷力之槍枝罪刑，已詳述其依憑之證
據及認定之理由。並對於湯謹賓辯稱：其僅將槍枝交予廖云宏、
陳文政觀看，並未販賣，該二把手槍無法擊發，不具殺傷力云云
。經綜合調查證據之結果，認不可採，已在判決內詳予指駁，並
說明其理由，原判決所為論述，核與卷證資料相符，從形式上觀
察，並無違背法令之情形。按認事採證、證據之取捨及證據證明
力之判斷，俱屬事實審法院之職權，苟無違背證據法則，自不能
指為違法。原判決就湯謹賓與陳文政、廖云宏間如何已約定以每
把六萬元之價格買賣如附表一編號1、2所示改造手槍二把，湯謹
賓如何已將該二把改造手槍交予陳文政、廖云宏二人，並不因陳
文政、廖云宏尚未給付買賣價金及事後因故返還改造手槍，而影
響販賣改造手槍既遂之認定等情，均已詳述其理由，上訴意旨置
原判決之論敘於不顧，徒為事實上之爭辯，難謂已符合首揭法定
上訴要件。其上訴違背法律上之程式，應予駁回。
（二）、販賣槍枝未遂部分
查第三審上訴書狀，應敘述上訴之理由，其未敘述者，得於提起
上訴後十日內補提理由書於原審法院，已逾上述期間，而於第三
審法院未判決前仍未提出上訴理由書狀者，第三審法院應以判決
駁回之，刑事訴訟法第三百八十二條第一項、第三百九十五條後
段規定甚明。本件上訴人湯謹賓所犯未經許可販賣可發射子彈具
有殺傷力之槍枝未遂罪部分，經原審判決後，於九十八年十一月
十三日提起上訴，並未敘述理由，迄今逾期已久，於本院未判決
前仍未提出，依上開規定，其上訴自非合法，應予駁回。
據上論結，應依刑事訴訟法第三百九十五條、第三百九十七條、
第四百零一條，判決如主文。
中    華    民    國  一○○  年    四    月   十四   日
                      最高法院刑事第十二庭
                          審判長法官  陳  世  淙  
                                法官  陳  東  誥  
                                法官  何  菁  莪  
                                法官  許  錦  印  
                                法官  施  俊  堯  
本件正本證明與原本無異
                                      書  記  官  
中    華    民    國  一○○  年    四    月   十八   日
                                                       s